臺灣士林地方法院刑事判決　　　　　　　　　　　　　　　九十三年度自字第八號
　　自　訴　人　丙○○
　　自訴代理人　徐念懷律師
　　被　　　告　乙○○
　　選任辯護人　鍾周亮律師
右列被告因誹謗等案件，經自訴人提起自訴，本院判決如左：
      主  文
乙○○連續散布文字、圖畫，指摘足以毀損他人名譽之事，處拘役伍拾日，如易科罰
金以參佰元折算壹日。
被訴公然侮辱部分無罪。
      事  實
一、乙○○因認丙○○（藝名蕭大陸）於民國九十一年間為開佛具店邀其拿出新臺幣
    （下同）一千萬元，而佛具店未開成，丙○○僅返還六百萬元，尚餘四百萬元遲
    未返還，致對丙○○心生不滿，竟基於散布文字、圖畫以毀損丙○○名譽之概括
    犯意，利用不知情之電子、平面媒體先後於：(一)九十三年一月十七日在其臺北市
    士林區○○路○段一五八號四樓「至善天下」住處對外召開記者會並接受中天電
    視台實況錄影，指摘「蕭大陸居然恐嚇、勒索我，在三天之內要拿出三千萬的台
    幣，如果我不給他錢的話，他就要叫黑道的朋友對我不利」等語，又宣稱「當初
    我有跟蕭大陸同居過十一天，那次跟他同居的時候，他每天都主動拿一根小棒子
    ，圓圓滑滑的一根小棒子，叫我插入他的肛門，然後他就開始大叫：我好爽我好
    爽，就達到高潮了」、「後來我才發現他是同性戀的人，我害怕他有愛滋病，有
    AIDS」等語，足以毀損自訴人之名譽。(二)九十三年一月二十一日東森新聞台實況
    錄影時，再次指稱自訴人曾與其同居，且有特殊變態性癖好等語，足以毀損自訴
    人之名譽。(三)九十三年二月十九日播出之超視「命運好好玩」節目中，再次指稱
    自訴人詐騙其新台幣一千萬元等語，足以毀損自訴人之名譽。
二、案經丙○○向本院提起自訴。
      理  由
壹、有罪部分（加重誹謗罪部分）：
一、訊據被告乙○○（下稱被告）於九十三年十月二十七日審理時供承於上開時地有
    事實欄所示之陳述（見當日審判筆錄第十七頁），惟矢口否認有何誹謗犯行，辯
    稱：自訴人與被告確實有同居過十一天，自訴人詐騙被告一千萬元，尚有四百萬
    元未還，被告沒有誹謗之故意云云。
  (一)前述犯罪事實，業據自訴人及其代理人於審理時指訴綦詳，並有蘋果日報九十三
    年一月十八日報導、大成報九十三年一月十八日報導、民生報九十三年一月十八
    日報導、PCHOME九十三年一月十七日網路新聞報導、中天電視台九十三年一月十
    七日新聞報導光碟一片及譯文、東森網路新聞九十三年一月二十一日報導在卷可
    資佐證。而上開中天電視台之光碟內容與自訴人提出之刑事自訴理由(一)狀所述譯
    文相同，經本院於九十三年十月二十七日審理時勘驗屬實，製有勘驗筆錄在卷可
    憑，且為被告是認（見當日審判筆錄第十七至十八頁）。
  (二)被告於中天、東森、超視等電視節目實況錄影，利用媒體報導，指摘自訴人「蕭
    大陸居然恐嚇、勒索我，在三天之內要拿出三千萬的台幣，如果我不給他錢的話
    ，他就要叫黑道的朋友對我不利，當初我有跟蕭大陸同居過，那次跟他同居的時
    候，他每天都主動拿一根小棒子，圓圓滑滑的一根小棒子，叫我插入他的肛門，
    然後他就開始大叫：我好爽我好爽，就達到高潮了」、「後來我才發現他是同性
    戀的人，我害怕他有愛滋病，有AIDS」、「自訴人曾與其同居，且有特殊變態性
    癖好」、「自訴人詐騙其新台幣一千萬元」等語，其內容在客觀上使不特定之多
    數人誤認自訴人有恐嚇、勒贖、詐欺之犯罪行為，有與被告同居及有特殊變態性
    癖好，為同性戀者，對於自訴人之人格、社會地位、道德形象，洵屬負面、貶抑
    之評價，足以貶損、毀壞自訴人之名譽。被告自稱來自上流社會，難謂諉為不知
    ？尤以電視媒體散布層面極廣，對於他人名譽毀損至鉅，被告有誹謗故意，毫無
    疑義。
  (三)證人甲○○即天母生活大樓管理員於九十三年十月二十七日審理時證稱：伊在值
    班時看過蕭大陸（自訴人）二、三次，有時候早班看到許小姐（被告）與蕭大陸
    一起外出，也有晚上差不多十一點或十二點靠近淩晨一點有看到許小姐與蕭大陸
    進來，伊到早上七點下班的時候還沒有看到他們出來，有一次風很大，伊說趕快
    進來，他們兩人有抱在一起等語，充其量證人甲○○之證言僅能證明自訴人與被
    告曾是朋友關係及自訴人曾在被告住處過夜等情，縱認自訴人曾有一次在被告住
    處過夜屬實，亦不足以證明自訴人曾與被告同居十一天之事實。又自訴人身體肚
    臍側有一個大約有六公分長，寬約一公分之疤痕，經本院於九十三年十二月三日
    當庭勘驗明確，核與被告指述自訴人鼠蹊部上方有一個螺旋狀之疤痕，疤痕傷口
    位置非盡相同，況「同居」之事涉及個人私德，與公共利益無關，本不得恣意加
    以指摘傳述於眾，被告竟任意為之，自屬誹謗。
  (四)被告對於自訴人詐騙其一千萬元之事實，並未舉證以實其說，而被告亦供承自訴
    人尚欠其四百萬元未還，且曾有按月支付利息二萬八千元等情（見被告九十三年
    三月十八日刑事呈報狀及彰化銀行綜合存款明細影本），足見被告指稱「自訴人
    詐騙其一千萬元」之言論，應非事實。
  (五)參諸被告於九十三年一月二十日接受東森新聞台「青蓉Ｋ新聞」專訪時陳稱：「
    蕭大陸我要私底下跟你和解，你要還我四百萬元，你不要給我告。結果蕭大陸跟
    我說可以啊，你去中天新聞公開說我不是同性戀，最重要的是叫我要承認說我是
    神經病，就是所有的條件，如果你照我的話去做，他說如果我同意這樣說的時候
    ，他願意明天馬上湊四百萬還我，而且願意撤銷我告誹謗，結果咧，我趕緊打電
    話給中天電視台趕快來，我照蕭大陸所說的話都老實說出來，承認啊我是神經病
    ，蕭大陸失禮啊對不起，我給你說是同性戀啦，我在這跟你說對不起，蕭先生，
    你也沒有為了我的三千萬，你也沒有跟我同居啦，你也沒有叫我給你戳屁股啦，
    我都老實說，結果蕭大陸在TVBS上面說就算他跟我道歉，也沒有用：：」（見前
    開光碟譯文），顯見被告係因自訴人積欠其四百萬元未還，遂捏造與事實不符之
    情事，透過媒體散布於眾，而毀損自訴人之名譽甚明。
  (六)綜上所述，被告所辯，顯係畏罪卸責之詞，不足採信，此部分事證明確，被告犯
    行堪以認定。
二、核被告所為，係犯刑法第三百十條第二項之散布文字、圖畫，指摘足以毀損他人
    名譽之事之加重誹謗罪。被告利用不知情之電子媒體記者以文字或拍攝為畫面在
    電視節目中播放，以達誹謗自訴人之目的，為間接正犯。又被告先後三次加重誹
    謗行為，時間緊接，犯罪構成要件相同，顯係基於概括之犯意為之，為連續犯，
    應依刑法第五十六條之規定論以一罪，並加重其刑。又被告多次誹謗行為，係因
    自訴人欠債不還心生不滿所引起，被告主觀上不外出於一個犯意之連續進行，自
    訴意旨認被告每個誹謗行為係各別起意，顯有誤會。爰審酌被告並無犯罪前科紀
    錄，素行良好，因自訴人積欠其四百萬元債務未還，而心生不滿，致利用媒體大
    肆報導，顯示於電視畫面之方式，毀損自訴人之名譽，及犯後飾詞推諉且未能與
    自訴人達成和解等一切情狀，量處拘役五十日，並諭知易科罰金折算標準。
三、自訴意旨另以：被告於九十三年四月二十日在臺灣臺北地方法院法警室前，利用
    媒體報導指摘自訴人詐騙、有特殊變態之性癖好等語，足以毀損自訴人之名譽，
    因認被告涉有刑法第三百十條第二項之加重誹謗罪嫌云云。自訴人認被告涉犯上
    開罪嫌，係以蘋果日報九十三年四月二十一日報導為其論據。然查自訴人所舉證
    據並無報導被告在臺灣臺北地方法院法警室前，利用媒體指摘自訴人詐騙、有特
    殊變態之性癖好等情（見自證五證據：蘋果日報九十三年四月二十一日報導），
    雖被告於審理時供認有此事實，但因無其他補強證據足資佐證被告不利於己之供
    述是否確與事實相符，自難單憑被告不利於己之供述採為裁判之基礎，是被告此
    部分之行為尚屬不能證明其犯罪，本應為無罪之諭知，惟因此部分與前開有罪部
    分本院認有連續犯之裁判上一罪關係，故不另為無罪之諭知。
貳、無罪部分（公然侮辱罪部分）：
一、自訴意旨另稱：被告基於侮辱之犯意，於九十三年一月二十日東森新聞台現場專
    訪時，公然以「窮鬼」、「此為上流社會與窮鬼間之戰爭」等語辱罵自訴人，足
    以貶損自訴人之人格及社會評價，因認被告涉有刑法第三百零九條第一項之公然
    侮辱罪嫌云云。
二、按犯罪事實應依證據認定之，無證據不得推定其犯罪事實。又不能證明被告犯罪
    者，應諭知無罪之判決，刑事訴訟法第一百五十四條第二項、第三百零一條第一
    項分別定有明文。又認定不利於被告之事實，須依積極證據，苟積極證據不足為
    不利於被告事實之認定時，即應為有利於被告之認定，更不必有何有利之證據；
    認定犯罪事實所憑之證據，雖不以直接證據為限，間接證據亦包括在內，然而無
    論直接或間接證據，其為訴訟上之證明，須於通常一般之人均不致有所懷疑，而
    得確信為真實之程度者，始得據為有罪之認定；再事實之認定，應憑證據，如未
    能發現相當證據，或證據不足以證明，自不能以推測或擬制之方法，以為裁判之
    基礎，最高法院分別著有三十年上字第八一六號、七十六年臺上字第四九八六號
    、四十年臺上字第八六號判例可資參照。
三、自訴人認被告涉犯刑法第三百零九條第一項之公然侮辱罪嫌，係以自訴人之指訴
    ，及東森新聞台現場專訪之光碟一片及其內容譯文等為其論據。訊據被告固供認
    有在東森電視台專訪時說自訴人是「窮鬼」，惟辯稱：因自訴人騙伊錢不還，還
    告伊，伊才會罵自訴人是窮鬼，且光碟內容譯文不完整，斷章取義，伊沒有侮辱
    自訴人名譽之故意或行為等語。
四、經查：按刑法上之公然侮辱罪須有侵害他人名譽之故意，否則尚難論以本罪。自
    訴人所舉證據之東森電視台「青蓉Ｋ新聞」專訪內容光碟，經本院於九十三年十
    二月三日當庭勘驗結果：「（主持人：可是你這兩天不是說要跟他道歉？）蕭大
    陸（自訴人），你有什麼條件我要跟你和解，我不要跟你相告，因為我私底下的
    律師團，他們說我乾脆跟他道歉算了，照他意思道歉。第一，他欠你一千萬還你
    六百萬，還有四百萬，他如果要還你還要的回來。第二，你如果跟他相告，如果
    你刑事告贏的話，以我們台灣刑事的判決，除非是殺人放火，就是現行犯才有可
    能捉進去關」、「（主持人：反正你們就是講好就對了？）我跟我的律師團研究
    過，研究的結果，叫我跟他道歉沒有關係，看蕭大陸要叫我怎麼講，看要道歉，
    配合他，這樣四百萬元要的回來，還加上我跟他相告不合啊，因為我是有錢人啊
    ，講清楚一點，蕭大陸是個窮鬼。據我所知，蕭大陸很愛賭博，被地下錢莊追到
    走投無路，所以這個情形下，我這個人有錢人跟他這個窮鬼相告對我來說不公平
    啊，怎麼說不公平咧，我要是刑事告贏他，頂多科罰金啊，幾萬塊而已，我要是
    民事告贏他，就只拿到法院發給那一張叫做債權憑證，【我現在要拜託陳定南部
    長、陳水扁總統出來主持公道，這場官司不公平，我告贏不公平，我沒有辦法查
    封他的財產，他告贏可以封我的財產】（這段話自訴人提出之光碟譯文漏列），
    我現在要跟蕭大陸拼了啦，就是有錢人跟窮鬼去拼啊，我剛才是說蕭大陸是窮鬼
    ，我這有錢人跟他相告不公平」等語（見當日勘驗筆錄及自訴人提出之光碟譯文
    ），而自訴人對於尚有四百萬元未還被告之事實並不否認，再參諸自訴人自九十
    二年八月起至十二月止，除九十二年八月支付二萬六千元利息外，餘按月支付二
    萬八千元利息予被告，有被告提出之彰化銀行綜合存款存摺明細在卷足憑，亦為
    自訴人所不爭執，堪認自訴人確有積欠被告四百萬元債務未還，被告認為自訴人
    無力清償債務，即使循法律途徑追償亦無實質效果，始以「窮鬼」直呼自訴人，
    係怨懟氣憤之詞，被告主觀上並無侵害自訴人名譽之故意，尚難據以公然侮辱罪
    論處。至自訴人另稱：被告以「此為上流社會與窮鬼間之戰爭」等語辱罵自訴人
    ，經上開勘驗結果，被告並未說過此句話，自訴人此部分之指訴顯與事實不符，
    自難採為不利於被告之認定。此外，復查無其他積極證據足資證明被告有何公然
    侮辱之犯行，既不能證明被告犯罪，即應為其無罪之諭知。
據上論結，應依刑事訴訟法第二百九十九條第一項前段、第三百零一條第一項，刑法
第五十六條、第三百十條第二項、第四十一條第一項前段，罰金罰鍰提高標準條例第
一條前段、第二條，判決如主文。
中　　　華　　　民　　　國　　九十三　　年　　 十二 　　月　　二十二　　日
                              臺灣士林地方法院刑事第四庭
　　                              審判長法  官  林  秀  鳳
　　                                    法  官  許  碧  惠
　　                                    法  官  周  明  鴻
右正本證明與原本無異。
如不服本判決，應於判決送達後十日內，向本院提出上訴狀。
                                        書記官  楊  哲  偉
中　　　華　　　民　　　國　　九十三　　年　　十二　　月　　　二十四　　日
附錄本判決論罪科刑依據之法條：
刑法第三百一十條第二項：(誹謗罪)
散布文字、圖畫犯前項之罪者，處二年以下有期徒刑、拘役或一千元以下
罰金。
